臺灣高雄地方法院刑事判決　　　　　　　　　　　　九十三年度易字第一三八八號
　　公　訴　人　臺灣高雄地方法院檢察署檢察官
　　被　　　告　乙○○
右列被告因傷害案件，經檢察官聲請逕以簡易判決處刑（九十三年度偵字第一二七三
六號），經本院認不宜依簡易判決處刑，而改依通常程序審理，本院判決如左：
    主  文
乙○○無罪。
    理  由
一、公訴意旨略以：被告乙○○前與案外人己○○有債務糾紛，於民國九十二年十二
    月十九日十六時，己○○偕告訴人丙○○至高雄縣美濃鎮○○路二十五之八號，
    找乙○○欲辦理信用卡，雙方因前債未清，心有不快繼而引發口角。詎被告乙○○竟基於共同傷害犯意，隨即聯絡不詳姓名之友人共十多人，或以空手或持木棍
    ，共同圍毆己○○及告訴人丙○○二人，致告訴人丙○○受有背後挫傷合併瘀傷
    （三×四公分）、右手第二指間淺層傷口三公分等之傷害，因認被告乙○○涉有
    刑法第二百七十七條第一項之共同傷害罪云云。
二、按犯罪事實應依證據認定之，無證據不得認定犯罪事實；又不能證明被告犯罪者
    ，應諭知無罪之判決；刑事訴訟法第一百五十四條第二項、第三百零一條第一項
    分別定有明文。又刑事訴訟法第一百六十一條已於民國九十一年二月八日修正公
    布，其第一項規定：檢察官就被告犯罪事實，應負舉證責任，並指出證明之方法
    。因此，檢察官對於起訴之犯罪事實，應負提出證據及說服之實質舉證責任。倘
    其所提出之證據，不足為被告有罪之積極證明，或其指出證明之方法，無從說服
    法院以形成被告有罪之心證，基於無罪推定之原則，自應為被告無罪判決之諭知
    最高法院著有九十二年台上字第一二八號判例可資參照。訊據被告乙○○堅決否
    認有何傷害告訴人丙○○犯行，並辯稱：己○○先前曾因辦信用卡欠積伊新台幣
    三千元，而當天己○○又帶丙○○前來其住處並表示要再辦信用卡，雙方不歡而
    散，伊遂先單獨離開住處，不料其二人（丙○○、己○○）竟再度進入伊家廚房
    內，丙○○竟持檳榔刀反而要其母甲○○○交出錢財，其母因而被丙○○帶至對
    面煙樓坊餐廳向該餐廳老闆娘丁○○○借錢時，而伊獲悉後趕煙樓坊餐廳欲奪下
    丙○○手上之檳榔刀，雙方因而扭打在地上，現場也有很多在煙樓坊餐廳消費之
    客人及路人看不過去紛紛一起合力圍捕才會造成他們二人（丙○○、己○○）傷
    害等語。經查：
（一）告訴人丙○○於案發前與被告乙○○及被告之母甲○○○均素昧平生之事實，
      業據告訴人丙○○供承在卷。而告訴人丙○○於案發當日是陪同己○○前往被
      告乙○○談信用卡之事實，亦經証人己○○證述在卷，且證人己○○亦証稱：
      當天是要辦理現金卡，之前我曾有要被告幫我辦理現金卡，他向我抽取三千元
      的佣金，但我沒有給他，我告訴他過一陣子再給他，過了段時間，我又找他幫
      我親人再辦理兩張現金卡，也順便要向他要回之前交給他辦卡的身分證等語。
      （參九十三年十一月十二日審訊筆錄），足見己○○案發當日偕告訴人丙○○
      前往被告乙○○住處並非被告乙○○先前有何積欠己○○或丙○○債務之事實
      ，應可確認。
（二）又告訴人丙○○於被告乙○○離開住處後，告訴人丙○○與己○○則再度進入
      被告住處廚房內先各拿廚房內菜刀一把，經甲○○○勸阻後，始由告訴人拿走
      屋內一把檳榔刀之事實，業經證人甲○○○證述在卷，並證稱：丙○○不讓我
      拿走檳榔刀，後來丙○○向我說我兒子向他偷借錢，又說法院要來查封房子了
      ，不還錢不行，我說我沒有錢，丙○○說沒有錢沒有關係，有金子也行，我說
      我沒有金子，他就要向我拿四千元，否則就讓我全家好看，我就去找煙樓坊的
      老闆娘借四千元，丙○○就牽著我的手臂去找老闆娘，老闆娘有同意要借我錢
      等語（參同上日審訊筆錄），核與證人丁○○○證述：案發當時告訴人丙○○
      牽著被告之母甲○○○前來借錢事實之情節相符，且證人丁○○○復證稱：我
      當時有看到被告的母親臉色蒼白，我當時也有感覺到，但被告母親平時身體就
      不好等語。（參同上日審訊筆）。而告訴人丙○○亦對於案發當時確偕被告之
      母甲○○○要向煙樓坊餐廳闆娘借錢之事實，亦經供承在卷（參同上日審訊筆
      錄）。告訴人雖供稱：當天我只是與己○○去談事情，是被告的母親一直問我
      ，是否他兒子欠我們錢，我說我不是當事人，我不清楚，被告的母親就主動說
      ，七、八千元夠不夠，他可以到對面（煙樓坊餐廳）去借，我說我不清楚，我
      並說我可以扶她過去借云云。惟被告乙○○與甲○○○與告訴人丙○○事先既
      均素不相識，且於案發當日是己○○積欠被告乙○○信用卡之辦卡佣金三千元
      未付，故被告之母何有可能向告訴人表示其子（即被告）是否欠告訴人或己○○錢之理？故告訴人上開所供述之情節，顯與事理違，不足採信。再審酌告訴
      人亦因本件恐嚇取財未遂案，業經臺灣高雄地方法院檢察署檢察官起訴在案（
      九十二年偵字第二五七八一號），此有起訴書在卷可參。足見被告乙○○上開
      所辯：當時是見其母遭丙○○押去煙樓坊餐廳借錢始與告訴人發生扭打等語，
      應屬可信。
（三）又告訴人丙○○離開被告住處時，其隨手帶走一把檳榔刀並藏置口袋之事實，
      業據證人甲○○○證述在卷，並證稱：我當時（看到隨後趕到煙樓坊餐廳之乙○○），就告訴我兒子說，丙○○右邊的口袋內有刀（即該把檳榔刀），要小
      心，我兒子就要過去搶那把刀子，後來餐廳吃飯的人看到就圍過來等語，復證
      稱：我有看到丙○○拿刀子出來，我也有看到我兒子在拉丙○○的手（參同上
      日審訊筆錄），又告訴人亦供稱：右手傷之來源在事發之前只是個小傷，本件
      事情發生後，整個就裂開了等語。（參同上日審訊筆錄），又觀諸告訴人之驗
      傷診斷證明書內其中雖載有「右手第二指間淺層傷口三公分」。然被告於案發
      之際果真徒手欲搶告訴人右手之檳榔刀，因而造成告訴人右手指舊傷口因而復
      發，自非無可能。況告訴人亦已警訊中供稱：右手虎口之傷是舊傷等語（參九
      十二年十二十九日警訊筆錄），足見案當時被告是在搶告訴人右手檳榔刀時造
      成告訴人右虎口之舊傷勢復發之事實，應可確認。又告訴人診斷書中雖又載明
      「背後挫傷合併瘀傷（三×四公分）」。惟告訴人於案發當時是以雙手抱住頭
      部，故並不知悉當時是由何人打其背部之事實，業據告訴人供述在卷（參同上
      日審訊筆錄）。告訴人復供稱：那些打我的人就是拿木棒、鋁棒、鐵管、磚頭
      毆打我的等語。然被告則辯稱：（告訴人）背部的傷有可能是我在奪刀時或是
      我與他（告訴人）爭刀子時倒在地上滾受傷的等語。另證人己○○雖亦證稱：
      我看到十幾個人打丙○○包括被告．．．，我有看到被告打告訴人，但看不出
      來打到何部位云云。然證人己○○於案發前已與被告乙○○因信用卡之事雙方
      已不愉快，且本件案發之初又是己○○帶告訴人共同前往被告住處，足見告訴
      人與丙○○雙方關係較為密切，是其上開證述：曾見被告與十餘人共同毆打丙○○云云，是否可信，已非無疑問。況證人己○○果真親眼目睹告訴人丙○○
      遭被告毆打，則何以無法確認告訴人身上究係何部位遭被告毆打。足見己○○
      上開之證述，尚難為被告不利之認定。另告訴人既指訴案發當時遭十餘人持木
      棒、鋁棒、鐵管、磚頭等硬物毆打，則又豈可能僅在其背部受有（三×四公分
      ）瘀挫傷，而身上其他部位亦未見其受有更嚴重之傷害。況證人丁○○○則證
      稱：我拿錢出來時，有看到馬路上很多人，且在打架，我就不敢出去了，我從
      屋內看出去，並沒有看到被告等語。另己○○亦證稱：在打我們之前我有看被
      告打電話，但是否是他（被告）叫朋友過來，我不清楚等語，並證稱：十幾個
      人動手時，並沒有聽見被告叫其他的人動手，他們就只有打而已（參同上日審
      訊錄）。足見並未有何證據足證告訴人背上之瘀挫傷究竟是否由被告或經被告
      糾眾造成，亦難僅以被告於案發當時曾欲奪下告訴人手上所持之檳榔刀，即據
      以推認被告有何故意傷害告訴人右手虎口之犯行。綜上所述，本件顯係肇因於
      告訴人丙○○於案發之際，先在其口袋內藏檳榔刀並脅迫被告之母甲○○○前
      往煙樓坊餐廳借款，而與隨後趕到之被告雙方因奪刀引發衝突之際，告訴人丙○○又逢在場不詳姓名之圍觀民眾合力制服，以致造成其背部有瘀挫傷之事實
      ，應可確認。是既未有何其他證據足證被告乙○○有何傷害告訴人背部犯行，
      亦未有何證據足證告訴人右手第二指間淺層傷口，係由被告奪刀時所故意造成
      ，故自難對被告遽以傷害罪相繩。此外，復查無其他積極證據，足資證明被告
      涉有公訴人所指被告故意傷害之犯行，揆諸首揭判例意旨及說明，既不能證明
      被告犯罪，依法應為無罪之諭知。
據上論斷，應依刑事訴訟法第四百五十二條、第三百零一條第一項前段，判決如主文
。
本案經檢察官戊○○到庭執行職務。
中    華    民    國    九十三    年      十一    月        二十六      日
                                  臺灣高雄地方法院刑事第五庭
                               審判長 法  官  李 政 庭
                                      法  官  施 添 寶
                                      法  官  郭 瓊 徽
右正本證明與原本無異。
如不服本判決，應於判決送達後十日內，向本院提出上訴狀。
                                      書記官  莊 正 岳
中    華    民    國    九十三    年      十一    月        二十六      日
